---
title: "Taller 3"
author: LAURA SARIF RIVERA SANABRIA,   NICOLAS JACOME VELASCO, JORGE ELIECER VIAFARA
  MORALES, ZAIRA ALEJANDRA GARCIA BERNAL
date: "2025-05-03"
output: html_document
---

```{r setup, include=FALSE}
knitr::opts_chunk$set(echo = TRUE)
```

# 1. Definición de entorno de trabajo

```{r}
# Instalar y cargar el paquetes
if (!require("pacman")) install.packages("pacman")
library(pacman)

if (!require("MLmetrics")) install.packages("MLmetrics")
library(MLmetrics)

# Usar pacman para cargar (e instalar si es necesario) los paquetes
p_load(tidyverse,   # Manipulación y visualización de datos 
       dplyr,       # Manipulación de datos
       ggplot2,     # Visualización de datos en gráficas
       readr,       # Importación de datos
       utils,       # Lctura de archivos y manipulación de datos
       skimr,       # Resumen estadístico 
       caret,       # Creación y validación de modelos predictivos 
       glmnet,      # Modelos de regresión penalizados (Ridge, Lasso)
       xgboost,     # Implementación de Gradient Boosting
       rpart,       # Árboles de decisión
       rpart.plot,  # Visualización de árboles generados por rpart
       pROC,        # Curvas ROC y métricas 
       Metrics      # Métricas de evaluación
       )
```

## 1.1 Carga base de datos

```{r}
# 1. Carga de datos train 
## Definir URL del archivo Excel en GitHub
url_excel_train <- "https://raw.githubusercontent.com/GeorgeWton1986/T3_BDML/refs/heads/main/02_Script/train.csv"

## Descargar el archivo temporalmente
temp_file <- tempfile(fileext = ".csv")
GET(url_excel_train, write_disk(temp_file, overwrite = TRUE))

## Leer el archivo CSV en un dataframe
train_aptos <- read_csv(temp_file)


# 2. Carga de datos test hogares
## Definir URL del archivo Excel en GitHub
url_excel_test <- "https://raw.githubusercontent.com/GeorgeWton1986/T3_BDML/refs/heads/main/02_Script/test.csv"

## Descargar el archivo temporalmente
temp_file <- tempfile(fileext = ".csv")
GET(url_excel_test, write_disk(temp_file, overwrite = TRUE))

# Leer el archivo CSV en un dataframe
test_aptos <- read_csv(temp_file)
```

## 1.2 Inspección y tratamiento BD train

```{r}
# Nombre de las columnas de la base train_hogares
colnames(train_aptos)

# Seleccion de la columnas id de hogares
train_aptos %>%
  select(property_id) %>%
  head()

# Resumen de apartamentos de la base train_hogares
skim(train_aptos)

# Trtamiento de missing values
train_miss <- skim(train_aptos) %>%
  filter(skim_type == "numeric") %>%
  select(skim_variable, n_missing)  

nobs_train <- nrow(train_aptos)

# Porcentaje de missing
train_aptos_miss<- train_miss %>% 
  mutate(p_missing= n_missing/nobs_train) %>% 
  filter(n_missing!= 0) %>% 
  arrange(-n_missing)

train_aptos_miss

# Visaulizar variables con missing values

## Gráfico para surface_total (área total)
graf_ms1 <- ggplot(train_aptos, aes(surface_total)) +
  geom_histogram(color = "#000000", fill = "#0099F8") +
  geom_vline(xintercept = median(train_aptos$surface_total, na.rm = TRUE), linetype = "dashed", color = "red") +
  geom_vline(xintercept = mean(train_aptos$surface_total, na.rm = TRUE), linetype = "dashed", color = "blue") + 
  ggtitle("GRÁFICA 1 - Área total") +
  theme_bw() +
  theme(plot.title = element_text(size = 18))

ggsave("../04_Views/GRAFICO1-HISTOGRAMA-AREATOTAL.png", plot = graf_ms1, dpi = 150, width = 8, height = 6)

## Gráfico para surface_covered (área privada)
graf_ms2 <- ggplot(train_aptos, aes(surface_covered)) +
  geom_histogram(color = "#000000", fill = "#0099F8") +
  geom_vline(xintercept = median(train_aptos$surface_covered, na.rm = TRUE), linetype = "dashed", color = "red") +
  geom_vline(xintercept = mean(train_aptos$surface_covered, na.rm = TRUE), linetype = "dashed", color = "blue") + 
  ggtitle("GRÁFICA 2 - Área privada") +
  theme_bw() +
  theme(plot.title = element_text(size = 18))

ggsave("../04_Views/GRAFICO1-HISTOGRAMA-AREAPRIVADA.png", plot = graf_ms2, dpi = 150, width = 8, height = 6)

## Gráfico para rooms (habitaciones)
graf_ms3 <- ggplot(train_aptos, aes(rooms)) +
  geom_histogram(color = "#000000", fill = "#0099F8") +
  geom_vline(xintercept = median(train_aptos$rooms, na.rm = TRUE), linetype = "dashed", color = "red") +
  geom_vline(xintercept = mean(train_aptos$rooms, na.rm = TRUE), linetype = "dashed", color = "blue") + 
  ggtitle("GRÁFICA 3 -Habitaciones") +
  theme_bw() +
  theme(plot.title = element_text(size = 18))

ggsave("../04_Views/GRAFICO1-HISTOGRAMA-HABITACIONES.png", plot = graf_ms3, dpi = 150, width = 8, height = 6)

## Gráfico para bathrooms (baños)
graf_ms4 <- ggplot(train_aptos, aes(bathrooms)) +
  geom_histogram(color = "#000000", fill = "#0099F8") +
  geom_vline(xintercept = median(train_aptos$bathrooms, na.rm = TRUE), linetype = "dashed", color = "red") +
  geom_vline(xintercept = mean(train_aptos$bathrooms, na.rm = TRUE), linetype = "dashed", color = "blue") + 
  ggtitle("GRÁFICA 4 - Baños") +
  theme_bw() +
  theme(plot.title = element_text(size = 18))

ggsave("../04_Views/GRAFICO1-HISTOGRAMA-BAÑOS.png", plot = graf_ms4, dpi = 150, width = 8, height = 6)

# Imputación de variables con la mediana

## 1. Variable surface_total con mediana
mediana_surface_total <- median(train_aptos$surface_total, na.rm = TRUE)

train_aptos <- train_aptos  %>%
  mutate(surface_total = ifelse(is.na(surface_total) == TRUE, mediana_surface_total, surface_total))

## 2. Variable surface_covered con mediana
mediana_surface_covered <- median(train_aptos$surface_covered, na.rm = TRUE)

train_aptos <- train_aptos  %>%
  mutate(surface_covered = ifelse(is.na(surface_covered) == TRUE, mediana_surface_covered, surface_covered))

## 3.  Variable rooms con la mediana
mediana_rooms <- median(train_aptos$rooms, na.rm = TRUE) # validación que es un número entero

train_aptos <- train_aptos  %>%
  mutate(rooms = ifelse(is.na(rooms) == TRUE, mediana_rooms, rooms))

## 4.Variable bathrooms con mediana
mediana_bathrooms <- median(train_aptos$bathrooms, na.rm = TRUE) # validación ques es un número entero

train_aptos <- train_aptos  %>%
  mutate(bathrooms = ifelse(is.na(bathrooms) == TRUE, mediana_bathrooms, bathrooms))

# Validación de correcta imputación de missing values en variables numéricas
skim(train_aptos)
```

## 1.2 Inspección y tratamiento de BD test

```{r}
# Nombre de las columnas de la base train_hogares
colnames(test_aptos)

# Seleccion de la columnas id de hogares
test_aptos %>%
  select(property_id) %>%
  head()

# Resumen de apartamentos de la base train_hogares
skim(test_aptos)

# Imputación de missing values con la media de train_aptos

## 1. Variable surface_total con mediana de train
test_aptos <- test_aptos  %>%
  mutate(surface_total = ifelse(is.na(surface_total) == TRUE, mediana_surface_total, surface_total))

## 2. Variable surface_covered con mediana de train
test_aptos <- test_aptos  %>%
  mutate(surface_covered = ifelse(is.na(surface_covered) == TRUE, mediana_surface_covered, surface_covered))

## 3.  Variable rooms con la mediana de train
test_aptos <- test_aptos  %>%
  mutate(rooms = ifelse(is.na(rooms) == TRUE, mediana_rooms, rooms))

## 4.Variable bathrooms con mediana de train
test_aptos <- test_aptos  %>%
  mutate(bathrooms = ifelse(is.na(bathrooms) == TRUE, mediana_bathrooms, bathrooms))

# Validación de correcta imputación de missing values en test
skim(test_aptos)
```

## 1.3 Estadísticas descriptivas

```{r}
# Estadísticas luego del tratamiento de las bases
#estadisticas_train <- skim(train_aptos)
#estadisticas_test <- skim(test_aptos)

# Guardar tablas
#write.table(estadisticas_train, "../04_Views/TABLA1-ESTADISTICAS-TRAIN.txt", sep = "\t", row.names = FALSE, quote = FALSE)
#write.table(estadisticas_test, "../04_Views/TABLA2-ESTADISTICAS-TEST.txt", sep = "\t", row.names = FALSE, quote = FALSE)

# Selecciona variables clave para modelos


```

# 2. Entrenamiento de modelos

## 2.1 Elastic net

### 2.1.1 Entrenamiento

```{r}

```

### 2.1.2 Predicción

```{r}

```

### 2.1.3 Template Kaggle

```{r}
# Descargar archivo
write.csv(pred_EN1,
          "C:/../03_Stores/10-04_G4_EN1.csv", row.names = FALSE, 
          quote = FALSE)

write.csv(pred_EN2,
          "C:/../03_Stores/10-04_G4_EN2.csv", row.names = FALSE, 
          quote = FALSE)

write.csv(pred_EN3,
          "C:/../03_Stores/10-04_G4_EN3.csv", row.names = FALSE, 
          quote = FALSE)
```

## 2.2 CARTs

### 2.2.1 Entrenamiento

```{r}

```

### 2.2.2 Predicción

```{r}

```

### 2.2.3 Template Kaggle

```{r}
# Descargar archivo
write.csv(pred_CARTS1,
          "C:/../03_Stores/10-04_G4_CARTS1.csv", row.names = FALSE, 
          quote = FALSE)

write.csv(pred_CARTS2,
          "C:/../03_Stores/10-04_G4_CARTS2.csv", row.names = FALSE, 
          quote = FALSE)

write.csv(pred_CARTS3,
          "C:/../03_Stores/10-04_G4_CARTS3.csv", row.names = FALSE, 
          quote = FALSE)
```

## 2.3 Random Forest

### 2.3.1 Entrenamiento

```{r}

```

### 2.3.2 Predicción

```{r}

```

### 2.3.3 Template Kaggle

```{r}
# Descargar archivo
write.csv(pred_RF1,
          "C:/../03_Stores/10-04_G4_RANDOM-FOREST1.csv", row.names = FALSE, 
          quote = FALSE)

write.csv(pred_RF2,
          "C:/../03_Stores/10-04_G4_RANDOM-FOREST2.csv", row.names = FALSE, 
          quote = FALSE)

write.csv(pred_RF3,
          "C:/../03_Stores/10-04_G4_RANDOM-FOREST3.csv", row.names = FALSE, 
          quote = FALSE)
```

## 2.4 Boosting

### 2.4.1 Entrenamiento

```{r}

```

### 2.4.2 Predicción

```{r}

```

### 2.4.3 Template Kaggle

```{r}
# Descargar archivo
write.csv(pred_boosting1,
          "C:/../03_Stores/10-04_G4_BOOSTING1.csv", row.names = FALSE, 
          quote = FALSE)

write.csv(pred_boosting2,
          "C:/../03_Stores/10-04_G4_BOOSTING2.csv", row.names = FALSE, 
          quote = FALSE)

write.csv(pred_boosting3,
          "C:/../03_Stores/10-04_G4_BOOSTING3.csv", row.names = FALSE, 
          quote = FALSE)
```

## 2.5 Redes neuronales

### 2.5.1 Entrenamiento

```{r}

```

### 2.5.2 Predicción

```{r}

```

### 2.5.3 Template Kaggle

```{r}
# Descargar archivo
write.csv(pred_rneuronales1,
          "C:/../03_Stores/10-04_G4_REDES-NEURONALES1.csv", row.names = FALSE, 
          quote = FALSE)

write.csv(pred_rneuronales2,
          "C:/../03_Stores/10-04_G4_REDES-NEURONALES2.csv", row.names = FALSE, 
          quote = FALSE)

write.csv(pred_rneuronales3,
          "C:/../03_Stores/10-04_G4_REDES-NEURONALES3.csv", row.names = FALSE, 
          quote = FALSE)
```

## 2.6 Super Learners

```{r}

```

## 2.7 Regresión linear

```{r}

```
