---
title: "Taller 3"
author: LAURA SARIF RIVERA SANABRIA,   NICOLAS JACOME VELASCO, JORGE ELIECER VIAFARA
  MORALES, ZAIRA ALEJANDRA GARCIA BERNAL
date: "2025-05-03"
output: html_document
---

# 1. Definición de entorno de trabajo

```{r}
# Instalar y cargar el paquetes
if (!require("pacman")) install.packages("pacman")
library(pacman)

if (!require("MLmetrics")) install.packages("MLmetrics")
library(MLmetrics)

# Usar pacman para cargar (e instalar si es necesario) los paquetes
p_load(tidyverse,   # Manipulación y visualización de datos 
       dplyr,       # Manipulación de datos
       ggplot2,     # Visualización de datos en gráficas
       readr,       # Importación de datos
       stargazer,   # Formato para tablas
       utils,       # Lctura de archivos y manipulación de datos
       skimr,       # Resumen estadístico 
       caret,       # Creación y validación de modelos predictivos 
       glmnet,      # Modelos de regresión penalizados (Ridge, Lasso)
       xgboost,     # Implementación de Gradient Boosting
       rpart,       # Árboles de decisión
       rpart.plot,  # Visualización de árboles generados por rpart
       pROC,        # Curvas ROC y métricas 
       Metrics,     # Métricas de evaluación
       httr,        # Solicitudes http
       rio,         # Facilidad para importar data
       plotly,      # Gráficos interactivos
       osmdata,     # Obtener información de open street maps
       sf,          # Leer/escribir/manipular datos espaciales
       leaflet,     # Mapas interactivos
       gridExtra,   # Graficar en grid
       tmaptools,   # Geocode_OMS()
       geosphere   # Calcular distancias geográficas como Haversine
       )
```

## 1.1 Carga base de datos

```{r}
# 1. Carga de datos train 
## Definir URL del archivo Excel en GitHub
url_excel_train <- "https://raw.githubusercontent.com/GeorgeWton1986/T3_BDML/refs/heads/main/03_Stores/train.csv"

## Descargar el archivo temporalmente
temp_file <- tempfile(fileext = ".csv")
GET(url_excel_train, write_disk(temp_file, overwrite = TRUE))

## Leer el archivo CSV en un dataframe
train_aptos <- read_csv(temp_file)


# 2. Carga de datos test hogares
## Definir URL del archivo Excel en GitHub
url_excel_test <- "https://raw.githubusercontent.com/GeorgeWton1986/T3_BDML/refs/heads/main/03_Stores/test.csv"

## Descargar el archivo temporalmente
temp_file <- tempfile(fileext = ".csv")
GET(url_excel_test, write_disk(temp_file, overwrite = TRUE))

# Leer el archivo CSV en un dataframe
test_aptos <- read_csv(temp_file)
```

## 1.2 Inspección y tratamiento BD train

```{r}
# Nombre de las columnas de la base train_hogares
colnames(train_aptos)

# Seleccion de la columnas id de hogares
train_aptos %>%
  select(property_id) %>%
  head()

# Resumen de apartamentos de la base train_hogares
skim(train_aptos)

# Tratamiento de missing values
train_miss <- skim(train_aptos) %>%
  filter(skim_type == "numeric") %>%
  select(skim_variable, n_missing)  

nobs_train <- nrow(train_aptos)

# Porcentaje de missing por cada caracteristica
train_aptos_miss<- train_miss %>% 
  mutate(p_missing= n_missing/nobs_train) %>% 
  filter(n_missing!= 0) %>% 
  arrange(-n_missing)

train_aptos_miss

# Visualizar variables con missing values

## Gráfico para surface_total (área total)
graf_ms1 <- ggplot(train_aptos, aes(surface_total)) +
  geom_histogram(color = "#000000", fill = "#0099F8") +
  geom_vline(xintercept = median(train_aptos$surface_total, na.rm = TRUE), linetype = "dashed", color = "red") +
  geom_vline(xintercept = mean(train_aptos$surface_total, na.rm = TRUE), linetype = "dashed", color = "blue") + 
  ggtitle("GRÁFICA 1 - Área total") +
  theme_bw() +
  theme(plot.title = element_text(size = 18))

ggsave("../04_Views/GRAFICO1-HISTOGRAMA-AREATOTAL.png", plot = graf_ms1, dpi = 150, width = 8, height = 6)

## Gráfico para surface_covered (área privada)
graf_ms2 <- ggplot(train_aptos, aes(surface_covered)) +
  geom_histogram(color = "#000000", fill = "#0099F8") +
  geom_vline(xintercept = median(train_aptos$surface_covered, na.rm = TRUE), linetype = "dashed", color = "red") +
  geom_vline(xintercept = mean(train_aptos$surface_covered, na.rm = TRUE), linetype = "dashed", color = "blue") + 
  ggtitle("GRÁFICA 2 - Área privada") +
  theme_bw() +
  theme(plot.title = element_text(size = 18))

ggsave("../04_Views/GRAFICO2-HISTOGRAMA-AREAPRIVADA.png", plot = graf_ms2, dpi = 150, width = 8, height = 6)

## Gráfico para rooms (habitaciones)
graf_ms3 <- ggplot(train_aptos, aes(rooms)) +
  geom_histogram(color = "#000000", fill = "#0099F8") +
  geom_vline(xintercept = median(train_aptos$rooms, na.rm = TRUE), linetype = "dashed", color = "red") +
  geom_vline(xintercept = mean(train_aptos$rooms, na.rm = TRUE), linetype = "dashed", color = "blue") + 
  ggtitle("GRÁFICA 3 -Habitaciones") +
  theme_bw() +
  theme(plot.title = element_text(size = 18))

ggsave("../04_Views/GRAFICO3-HISTOGRAMA-HABITACIONES.png", plot = graf_ms3, dpi = 150, width = 8, height = 6)

## Gráfico para bathrooms (baños)
graf_ms4 <- ggplot(train_aptos, aes(bathrooms)) +
  geom_histogram(color = "#000000", fill = "#0099F8") +
  geom_vline(xintercept = median(train_aptos$bathrooms, na.rm = TRUE), linetype = "dashed", color = "red") +
  geom_vline(xintercept = mean(train_aptos$bathrooms, na.rm = TRUE), linetype = "dashed", color = "blue") + 
  ggtitle("GRÁFICA 4 - Baños") +
  theme_bw() +
  theme(plot.title = element_text(size = 18))

ggsave("../04_Views/GRAFICO4-HISTOGRAMA-BAÑOS.png", plot = graf_ms4, dpi = 150, width = 8, height = 6)

# Imputación de variables con la mediana y moda

## 1. Variable surface_total con mediana
mediana_surface_total <- median(train_aptos$surface_total, na.rm = TRUE)

train_aptos <- train_aptos  %>%
  mutate(surface_total = ifelse(is.na(surface_total) == TRUE, mediana_surface_total, surface_total))

## 2. Variable surface_covered con mediana
mediana_surface_covered <- median(train_aptos$surface_covered, na.rm = TRUE)

train_aptos <- train_aptos  %>%
  mutate(surface_covered = ifelse(is.na(surface_covered) == TRUE, mediana_surface_covered, surface_covered))

## 3.  Variable rooms con la moda
moda_rooms <- train_aptos %>% 
  filter(!is.na(rooms)) %>% 
  count(rooms) %>% 
  arrange(desc(n)) %>% 
  slice(1) %>% 
  pull(rooms)

train_aptos <- train_aptos  %>%
  mutate(rooms = ifelse(is.na(rooms) == TRUE, moda_rooms, rooms))

## 4.Variable bathrooms con la moda
moda_bathrooms <- train_aptos %>% 
  filter(!is.na(bathrooms)) %>% 
  count(bathrooms) %>% 
  arrange(desc(n)) %>% 
  slice(1) %>% 
  pull(bathrooms)

train_aptos <- train_aptos  %>%
  mutate(bathrooms = ifelse(is.na(bathrooms) == TRUE, moda_bathrooms, bathrooms))

# Validación de correcta imputación de missing values en variables numéricas
skim(train_aptos)
```

Explorar la base para identificar outliers o anomalias de los datos

```{r}
train_aptos <- as.data.frame(train_aptos)
stargazer(train_aptos, type = "text")

# Calcular el precio por metro cuadrado
train_aptos <- train_aptos %>%
  mutate(precio_mt2 = round(price / surface_total, 0))

skim(train_aptos)

# Histograma del precio por metro cuadrado
graf_5 <- ggplot(train_aptos, aes(precio_mt2)) +
  geom_histogram(color = "#000000", fill = "#0099F8") +
  ggtitle("GRÁFICA 4 - Precio por metro cuadrado (millones)") +
  scale_x_continuous(labels = function(x) x / 1e6) +
  theme_bw() +
  theme(plot.title = element_text(size = 18))

ggsave("../04_Views/GRAFICO5-HISTOGRAMA-PRECIOXMETROCUADRADO.png", plot = graf_5, dpi = 150, width = 8, height = 6)

# Box plot del precio por metro cuadrado
graf_6 <- train_aptos %>%
  ggplot(aes(y = precio_mt2)) +
  geom_boxplot(fill = "darkblue", alpha = 0.4) +
  labs(
    title = "Muestra completa",
    y = "Precio por metro cuadrado (millones)", x = "") +
  scale_y_continuous(labels = function(x) x / 1e6) +
  theme_bw()

ggsave("../04_Views/GRAFICO6-BOXPLOT-PRECIOXMETROCUADRADO.png", plot = graf_6, dpi = 150, width = 8, height = 6)

# Ante outliers superiores se aplica la Metodología de percentil 99%
#p1 <- quantile(train_aptos$precio_mt2, probs = 0.01, na.rm = TRUE)
p99 <- quantile(train_aptos$precio_mt2, probs = 0.99, na.rm = TRUE)

train_aptos <- train_aptos %>%
  filter(precio_mt2 <= p99)

# Filtrar solo los valores menores o iguales al límite superior
graf_7 <- train_aptos %>%
  ggplot(aes(y = precio_mt2)) +
  geom_boxplot(fill = "darkblue", alpha = 0.4) +
  labs(
    title = "Muestra filtrada - P99",
    y = "Precio por metro cuadrado (millones)", x = "") +
  scale_y_continuous(labels = function(x) x / 1e6) +
  theme_bw()

ggsave("../04_Views/GRAFICO6-BOXPLOT-PRECIOXMETROCUADRADO-P99.png", plot = graf_7, dpi = 150, width = 8, height = 6)

```

Identificar en el mapa la ubicacion de los apartamentos y casas

```{r}
# Observamos la primera visualización de la ubicación de los inmubles de la base train_aptos
leaflet() %>%
  addTiles() %>%
  addCircles(lng = train_aptos$lon, 
             lat = train_aptos$lat)
```

Carga de datos espaciales

```{r}
# Columas númericas
train_aptos <- train_aptos %>%
  mutate(lon = as.numeric(lon), lat = as.numeric(lat))

# Convertir las coordenadas de los apartamentos a un objeto espacial (sf)
train_aptos_sf <- st_as_sf(train_aptos, coords = c("lon", "lat"), crs = 4326)

print(train_aptos_sf)


```

Identificar localidades sin Chapinero

```{r}
limites <- getbb("Chapinero, Bogotá, Colombia")


# Las coordenadas en EPSG:4326
train_aptos_sf <- st_as_sf(train_aptos, coords = c("lon", "lat"), crs = 4326)


# Filtrar límites sin chapinero
train_localidades <- train_aptos %>%
  filter(
    lon < limites[1, "min"] | lon > limites[1, "max"] |
    lat < limites[2, "min"] | lat > limites[2, "max"]
  )

# Visualizar
leaflet() %>%
  addTiles() %>%
  addCircles(lng = train_localidades$lon, 
             lat = train_localidades$lat)
```

Identificar Chapinero en Bogotá

```{r}
# Ahora solo nos quedaremos con las observaciones que efectivamente están dentro de Chapinero y no están mal georeferenciadas
limites <- getbb("Chapinero, Bogotá, Colombia")
limites

train_chapinero <- train_aptos %>%
  filter(
    between(lon, limites[1, "min"], limites[1, "max"]) & 
    between(lat, limites[2, "min"], limites[2, "max"])
  )

leaflet() %>%
  addTiles() %>%
  addCircles(lng = train_chapinero$lon, 
             lat = train_chapinero$lat)
```

Variables en descripción; Tokenizar

```{r}
library(tidytext)
library(dplyr)

# Tokenización de la columna 'description'
train_localidades_tokens <- train_localidades %>%
  unnest_tokens(word, description)
#Quitar stop words
data("stop_words")
train_localidades_tokens_clean <- train_localidades_tokens %>%
  anti_join(stop_words)

```

Palabras más comunes

```{r}
train_localidades_tokens_clean %>%
  count(word, sort = TRUE)
```

```{r}
#train_localidades_tokens_clean %>%
  #count(property_id, word) %>%
  #spread(key = word, value = n, fill = 0)
```

Creación variables externas desde la descripción

```{r}
library(dplyr)

#Vector palabras agrupadas
parking <- c("parqueadero", "garaje", "parqueaderos", "garajes")
terrace <- c("terraza", "balcon")
gym <- "gimnasio"
laundry <- "lavanderia"
elevator <- "ascensor"

#Variable dummy para cada caracteristica
dummies_df <- train_localidades_tokens_clean %>%
  mutate(binaria_parking = word %in% parking,
         binaria_terrace = word %in% terrace,
         binaria_gym = word %in% gym,
         binaria_laundry = word %in% laundry,
         binaria_elevator = word %in% elevator) %>%
  group_by(property_id) %>%
  summarise(across(starts_with("binaria_"), ~as.integer(any(.))))

# Unir a df 
train_localidades <- left_join(train_localidades, dummies_df, by = "property_id")

```

1)  Identificar distancia a parques (revisarlo porque no carga)

```{r}
# Convertir train_localidades a un objeto sf (asegúrate de tener lon y lat en formato numérico)
train_localidades_sf <- st_as_sf(train_localidades, coords = c("lon", "lat"), crs = 4326)

# Crear un buffer de 500 metros alrededor de cada apartamento (esto reduce el área de consulta)
buffer_aptos <- st_buffer(train_localidades_sf, dist = 500)

# Obtener el límite del buffer para hacer la consulta de parques más pequeña y precisa
bbox_buffer <- st_bbox(buffer_aptos)

# Consulta a OSM para parques dentro del área del buffer
parques_query <- opq(bbox = bbox_buffer) %>%
  add_osm_feature(key = "leisure", value = "park")

# Descargar los datos de parques de la consulta
parques_data <- osmdata_sf(parques_query)

# Extraer los polígonos de los parques (donde están los datos relevantes)
parques_sf <- parques_data$osm_polygons %>%
  st_transform(crs = 4326)  # Asegurarse de que el CRS coincida

# Calcular las distancias entre los apartamentos y los parques
dist_matrix_parques <- st_distance(train_localidades_sf, parques_sf)

# Calcular la distancia mínima a un parque para cada apartamento
dist_min_parque <- apply(dist_matrix_parques, 1, min)

# Agregar la distancia mínima a la base de datos train_localidades
train_localidades$distancia_parque <- dist_min_parque


```

Visualizar gráfico

```{r}

# Crear histograma
p2 <- ggplot(train_localidades, aes(x = distancia_parque)) +
  geom_histogram(bins = 50, fill = "darkgreen", alpha = 0.5) +
  labs(x = "Distancia mínima a un parque (m)", y = "Cantidad",
       title = "Distribución de distancia a parques - resto de Bogotá") +
  theme_bw()

ggsave("../04_Views/GRAFICO8B-DISTANCIAPARQUES_RESTO.png", plot = p2, dpi = 150, width = 8, height = 6)

```

2)  Identificar distancia a CAI

```{r}
# Obtener los límites de Bogotá
limites_bogota <- getbb("Bogotá, Colombia")

# Obtener los CAIs (estaciones de policía) en Bogotá desde OSM
cai_query_bogota <- opq(bbox = limites_bogota) %>%
  add_osm_feature(key = "amenity", value = "police")

# Descargar datos de CAIs
cai_data_bogota <- osmdata_sf(cai_query_bogota)

# Extraer los puntos de los CAIs en Bogotá como un objeto sf
cai_sf_bogota <- cai_data_bogota$osm_points %>%
  dplyr::select(osm_id, name) %>%
  st_transform(crs = 4326)  # Asegurarse de que el CRS coincida con el de los apartamentos

# Revisar los datos de los CAIs
head(cai_sf_bogota)


```

Calcular distancia mínima a un CAI

```{r}
# Convertir train_localidades a objeto sf directamente
train_localidades <- st_as_sf(train_localidades, coords = c("lon", "lat"), crs = 4326)

# Calcular las distancias entre los apartamentos fuera de Chapinero y los CAIs
dist_matrix_cai <- st_distance(train_localidades, cai_sf_bogota)

# Calcular la distancia mínima de cada apartamento a un CAI
dist_min_cai <- apply(dist_matrix_cai, 1, min)

# Agregar la distancia mínima a la base de datos
train_localidades <- train_localidades %>%
  mutate(distancia_cai = dist_min_cai)

# Revisar resultados
head(train_localidades)


```

Gráfico de distancia a los CAIS

```{r}
# Visualizar las distancias a los CAI
ggplot(train_localidades, aes(x = distancia_cai)) +
  geom_histogram(bins = 50, fill = "darkred", alpha = 0.5) +
  labs(x = "Distancia mínima a un CAI (m)", y = "Cantidad",
       title = "Distribución de la distancia a los CAI en el resto de Bogotá") +
  theme_bw()

# Guardar el gráfico
ggsave("../04_Views/GRAFICO8C-DISTANCIACAI_RESTO.png", dpi = 150, width = 8, height = 6)
```

3)  Identificar distancia a bus

```{r}
# Obtener los límites de Bogotá
limites_bogota <- getbb("Bogotá, Colombia")

# Consultar estaciones de buses
bus_query_bogota <- opq(bbox = limites_bogota) %>%
  add_osm_feature(key = "highway", value = "bus_stop")

# Descargar datos de paradas de bus
bus_data_bogota <- osmdata_sf(bus_query_bogota)

# Extraer los puntos de paradas de bus como objeto sf
bus_sf_bogota <- bus_data_bogota$osm_points %>%
  dplyr::select(osm_id, name) %>%
  st_transform(crs = 4326)  # Asegurar que esté en el mismo CRS que los apartamentos

head(bus_sf_bogota)

```

Distancia mínima a una parada de bus

```{r}
# Convertir train_localidades a sf 
train_localidades_sf <- st_as_sf(train_localidades, coords = c("lon", "lat"), crs = 4326)

# Calcular la matriz de distancias (en metros)
dist_matrix_bus <- st_distance(train_localidades_sf, bus_sf_bogota)

# Calcular la distancia mínima de cada apartamento a una parada de bus
dist_min_bus <- apply(dist_matrix_bus, 1, min)

# Agregar la distancia mínima como nueva variable
train_localidades <- train_localidades %>%
  mutate(distancia_bus = dist_min_bus)

```

Visualizar gráfico

```{r}
library(scales)

ggplot(train_localidades, aes(x = distancia_bus)) +
  geom_histogram(bins = 50, fill = "steelblue", alpha = 0.6) +
  labs(x = "Distancia mínima a una parada de bus (m)", y = "Cantidad",
       title = "Distribución de la distancia a paradas de bus en el resto de Bogotá") +
  scale_x_continuous(labels = comma) +
  theme_bw()

# Guardar gráfico
ggsave("../04_Views/GRAFICO8D-DISTANCIABUS_RESTO.png", dpi = 150, width = 8, height = 6)

```

4)  Identificar distancia a avenidas principales

```{r}
# Obtener los límites de Bogotá
limites_bogota <- getbb("Bogotá, Colombia")

# Crear consulta para avenidas principales
avenidas_query <- opq(bbox = limites_bogota) %>%
  add_osm_feature(key = "highway", 
                  value = c("motorway", "trunk", "primary", "secondary"))

# Descargar los datos
avenidas_data <- osmdata_sf(avenidas_query)

# Extraer las líneas (tramos viales)
avenidas_sf <- avenidas_data$osm_lines %>%
  st_transform(crs = 4326)

```

Distancia mínima de cada apto a una avenida ( se demora en cargar)

```{r}
# Asegúrate de que todo esté en sf y con el CRS correcto
train_localidades_sf <- st_as_sf(train_localidades, coords = c("lon", "lat"), crs = 4326)
avenidas_sf <- st_transform(avenidas_sf, crs = 4326)

# Encontrar el índice de la avenida más cercana a cada apartamento
idx_avenida_cercana <- st_nearest_feature(train_localidades_sf, avenidas_sf)

# Calcular la distancia real solo a esa avenida
dist_min_avenida <- st_distance(train_localidades_sf, avenidas_sf[idx_avenida_cercana, ], by_element = TRUE)

# Agregar a la base original
train_localidades$distancia_avenida <- as.numeric(dist_min_avenida)

# Verificar
summary(train_localidades$distancia_avenida)


```

Visualizar gráfico

```{r}
ggplot(train_localidades, aes(x = distancia_avenida)) +
  geom_histogram(bins = 50, fill = "darkblue", alpha = 0.6) +
  labs(x = "Distancia mínima a una avenida principal (m)", y = "Cantidad",
       title = "Distribución de la distancia a avenidas principales") +
  theme_minimal()

# Guardar gráfico
ggsave("../04_Views/GRAFICO8D-DISTANCIAAVENIDA_RESTO.png", dpi = 150, width = 8, height = 6)


```

## 1.2 Inspección y tratamiento de BD test

```{r}
# Nombre de las columnas de la base train_hogares
colnames(test_aptos)

# Seleccion de la columnas id de hogares
test_aptos %>%
  select(property_id) %>%
  head()

# Resumen de apartamentos de la base train_hogares
skim(test_aptos)

# Imputación de missing values con la media de train_aptos

## 1. Variable surface_total con mediana de train
test_aptos <- test_aptos  %>%
  mutate(surface_total = ifelse(is.na(surface_total) == TRUE, mediana_surface_total, surface_total))

## 2. Variable surface_covered con mediana de train
test_aptos <- test_aptos  %>%
  mutate(surface_covered = ifelse(is.na(surface_covered) == TRUE, mediana_surface_covered, surface_covered))

## 3.  Variable rooms con la moda de train
test_aptos <- test_aptos  %>%
  mutate(rooms = ifelse(is.na(rooms) == TRUE, moda_rooms, rooms))

## 4.Variable bathrooms con moda de train
test_aptos <- test_aptos  %>%
  mutate(bathrooms = ifelse(is.na(bathrooms) == TRUE, moda_bathrooms, bathrooms))

# Validación de correcta imputación de missing values en test
skim(test_aptos)
```

1)  Distancia a parques- Formato espacial

```{r}
# Asegúrate de que test_aptos tenga coordenadas en formato espacial (sf)
test_aptos_sf <- st_as_sf(test_aptos, coords = c("lon", "lat"), crs = 4326)

# Calcular las distancias a parques (puedes hacer lo mismo para avenidas o CAIs)
# Distancias a parques
dist_matrix_parques <- st_distance(test_aptos_sf, parques_sf)

# Calcular distancia mínima a un parque
dist_min_parques <- apply(dist_matrix_parques, 1, min)

# Agregar la distancia mínima a un parque a la base test_aptos
test_aptos <- test_aptos %>%
  mutate(distancia_parque = dist_min_parques)

# Verificar que la columna se agregó correctamente
head(test_aptos)

```

## 1.3 Estadísticas descriptivas

```{r}
# Estadísticas luego del tratamiento de las bases
#estadisticas_train <- skim(train_aptos)
#estadisticas_test <- skim(test_aptos)

# Guardar tablas
#write.table(estadisticas_train, "../04_Views/TABLA1-ESTADISTICAS-TRAIN.txt", sep = "\t", row.names = FALSE, quote = FALSE)
#write.table(estadisticas_test, "../04_Views/TABLA2-ESTADISTICAS-TEST.txt", sep = "\t", row.names = FALSE, quote = FALSE)

# Selecciona variables clave para modelos


```

# 2. Entrenamiento de modelos

## 2.1 Elastic net

### 2.1.1 Entrenamiento

```{r}

```

### 2.1.2 Predicción

```{r}

```

### 2.1.3 Template Kaggle

```{r}
# Descargar archivo
write.csv(pred_EN1,
          "C:/../03_Stores/10-04_G4_EN1.csv", row.names = FALSE, 
          quote = FALSE)

write.csv(pred_EN2,
          "C:/../03_Stores/10-04_G4_EN2.csv", row.names = FALSE, 
          quote = FALSE)

write.csv(pred_EN3,
          "C:/../03_Stores/10-04_G4_EN3.csv", row.names = FALSE, 
          quote = FALSE)
```

## 2.2 CARTs

### 2.2.1 Entrenamiento

```{r}

```

### 2.2.2 Predicción

```{r}

```

### 2.2.3 Template Kaggle

```{r}
# Descargar archivo
write.csv(pred_CARTS1,
          "C:/../03_Stores/10-04_G4_CARTS1.csv", row.names = FALSE, 
          quote = FALSE)

write.csv(pred_CARTS2,
          "C:/../03_Stores/10-04_G4_CARTS2.csv", row.names = FALSE, 
          quote = FALSE)

write.csv(pred_CARTS3,
          "C:/../03_Stores/10-04_G4_CARTS3.csv", row.names = FALSE, 
          quote = FALSE)
```

## 2.3 Random Forest

### 2.3.1 Entrenamiento

```{r}

```

### 2.3.2 Predicción

```{r}

```

### 2.3.3 Template Kaggle

```{r}
# Descargar archivo
write.csv(pred_RF1,
          "C:/../03_Stores/10-04_G4_RANDOM-FOREST1.csv", row.names = FALSE, 
          quote = FALSE)

write.csv(pred_RF2,
          "C:/../03_Stores/10-04_G4_RANDOM-FOREST2.csv", row.names = FALSE, 
          quote = FALSE)

write.csv(pred_RF3,
          "C:/../03_Stores/10-04_G4_RANDOM-FOREST3.csv", row.names = FALSE, 
          quote = FALSE)
```

## 2.4 Boosting

### 2.4.1 Entrenamiento

```{r}

```

### 2.4.2 Predicción

```{r}

```

### 2.4.3 Template Kaggle

```{r}
# Descargar archivo
write.csv(pred_boosting1,
          "C:/../03_Stores/10-04_G4_BOOSTING1.csv", row.names = FALSE, 
          quote = FALSE)

write.csv(pred_boosting2,
          "C:/../03_Stores/10-04_G4_BOOSTING2.csv", row.names = FALSE, 
          quote = FALSE)

write.csv(pred_boosting3,
          "C:/../03_Stores/10-04_G4_BOOSTING3.csv", row.names = FALSE, 
          quote = FALSE)
```

## 2.5 Redes neuronales

### 2.5.1 Entrenamiento

```{r}

```

### 2.5.2 Predicción

```{r}

```

### 2.5.3 Template Kaggle

```{r}
# Descargar archivo
write.csv(pred_rneuronales1,
          "C:/../03_Stores/10-04_G4_REDES-NEURONALES1.csv", row.names = FALSE, 
          quote = FALSE)

write.csv(pred_rneuronales2,
          "C:/../03_Stores/10-04_G4_REDES-NEURONALES2.csv", row.names = FALSE, 
          quote = FALSE)

write.csv(pred_rneuronales3,
          "C:/../03_Stores/10-04_G4_REDES-NEURONALES3.csv", row.names = FALSE, 
          quote = FALSE)
```

## 2.6 Super Learners

```{r}

```

## 2.7 Regresión lineal

```{r}

```
